【裁判字號】    92,自,191
【裁判日期】    920903
【裁判案由】    誣告等
【裁判全文】
臺灣臺中地方法院刑事判決                          九十二年度自字第一九一號
    自  訴  人  乙○○
    代  理  人  劉君毅律師
    被      告  丁○○
    選任辯護人  徐曉萍律師
右列被告因誣告等案件，經自訴人提起自訴，本院判決如左：
    主  文
本件自訴不受理。
    理  由
一、自訴意旨略以：被告丁○○因栽贓黃東和欠款不還，以商談債務為由，於民國（
    下同）九十年十二月十日十五時三十分許，與黃東和、黃志忠、丙○○、自訴人
    乙○○，相約在臺中市○○路與上石路口附近茶坊洽談時，竟故意高聲大罵：黃
    東和借錢不還，不要臉等語，且約同陪同其前往之友人甲○○之妻許慧蓉以擴音
    器大聲廣播，造成路人圍觀，黃東和遂央請在場之友人紀政敏報警，嗣警察到場
    之際，被告因心虛已涉及誹謗、公然侮辱罪之犯行，乃拔腿欲逃離現場，黃東和
    見狀，即出手拉住被告之衣服阻止其離開，而被告在掙扎間，自己跌倒，造成前
    胸擦傷及後背輕微挫傷。詎被告竟故意虛構不實之情節，誣指自訴人乙○○與黃
    志忠、丙○○及黃東和共同基於傷害之犯意聯絡，由黃志忠捉住被告之右手，自
    訴人乙○○捉住被告之左手，再由丙○○以腳踢被告之胸部七、八下，被告倒地
    後，黃東和又拉住其之左手，並往被告之腋下踢四下，黃志忠、自訴人乙○○復
    以腳一直踢告訴人，且用拳頭打被告之頭部十幾下，前揭四人共同毆打告訴人二
    、三十分鐘方結束，致告訴人因而受有前胸三處擦傷（五ｘ三公分、五ｘ一公分
    、三ｘ一公分）、後背二處挫傷（六ｘ一公分、三ｘ一公分）等之傷害，而向臺
    灣臺中地方法院檢察署檢察官誣指自訴人傷害罪嫌，因認被告涉犯刑法第一百六
    十九條第一項之誣告罪嫌。
二、按已經提起公訴或自訴之案件，在同一法院重行起訴者，應諭知不受理判決，刑
    事訴訟法第三百零三條第二款定有明文。此項規定，依同法第三百四十三條之規
    定，並為自訴程序所準用。又按誣告罪為妨害國家審判權之犯罪，誣告人者雖有
    使人受刑事或懲戒處分之故意，但祇能就其誘起審判之原因令負罪責，固以一狀
    誣告數人者，祇成立一誣告罪，最高法院亦著有十八年上字第九○四號判例意旨
    可稽。另甲以一訴狀誣告乙、丙、丁三人，經乙、丙、丁三人先後提起自訴，如
    法院認為甲對乙之部分不成立誣告罪，而甲對丙、丁之部分則應成立誣告罪，於
    乙之自訴一案中為甲無罪之判決，於丙之自訴案中為甲有罪（含對丙、丁之部分
    ）之判決，將丁之自訴判決不受理。因就實質上或裁判上一罪之犯罪事實一部起
    訴者，其效力固應及於全部，惟其已起訴之事實如不構成犯罪，即與未經起訴之
    其他事實不發生所謂犯罪事實一部與全部之關係，依刑事訴訟法第二百六十八條
    規定，法院不得就未經起訴之其他事實併予審判（司法院八十三年四月二十一日
    （八三）廳刑一字第○七五六八號刑事法律問題研究可資參照）。
三、經查：被告丁○○於九十一年二月二十一日具狀向臺灣臺中地方法院檢察署檢察
    官對黃志忠、乙○○、丙○○提出傷害告訴，稱黃志忠、乙○○、丙○○與黃東
    和夥同一名不詳人士，於九十年十二月十日十五時三十分許，在臺中市○○路與
    上石路口附近茶坊，對其施以拳打腳踢云云。檢察官乃依據告訴狀內所述之具體
    事實，發交由警察調查，臺中市警察局第六分局警員因而通知丁○○、黃志忠、
    乙○○、丙○○到警察局接受詢問。丁○○於九十一年四月九日警詢筆錄中稱：
    於九十年十二月十日下午，在臺中市○○路與上石路口，黃東和、黃志忠、乙○○及丙○○等人，共同毆打其成傷，丙○○踢其下體，黃志忠、乙○○二人以手
    毆打其頭部，後來其倒地後，他們一直以腳踢其身體。其後檢察官再傳喚黃志忠
    、乙○○、丙○○進行偵查，且提出診斷證明書為證，認自訴人乙○○與黃志忠
    、丙○○、黃東和共同涉犯刑法第二百七十七條傷害罪罪嫌，對自訴人乙○○、
    黃志忠、丙○○提出告訴等情，經本院依職權調取臺灣臺中地方法院檢察署九十
    一年度偵字第六八八九號偵查卷宗查閱屬實，並有該卷宗所附刑事告訴狀一份可
    憑。是被告係以一狀同時對於自訴人乙○○、黃志忠、丙○○提出告訴乙節，堪
    以認定，而揆諸前揭最高法院判例意旨，茍被告之行為該當於誣告罪之構成要件
    ，惟因其僅有一行為，只能成立一誣告罪至明。
四、再自訴人乙○○提起本件自訴之時間係九十二年三月十二日乙節，有自訴狀上所
    蓋本院受理戳章可佐。而本件自訴人乙○○所指訴被告之誣告犯行，與自訴人黃
    志忠前於九十二年一月七日向本院對被告涉犯誣告犯嫌所提出自訴內容所指被告
    誣告之行為，並無二致（參見本院九十二年度自字第四四號審理卷），則本件自
    訴，與前揭黃志忠向本院所提出之自訴案件，二者之被告同一，且所指訴被告之
    犯罪事實，均為被告於九十一年二月二十一日具狀向臺灣臺中地方法院檢察署檢
    察官提出自訴人乙○○、黃志忠、丙○○傷害告訴之行為係屬誣告，亦屬同一。
    而被告雖同時對自訴人乙○○、黃志忠、丙○○提出告訴，惟其縱有誣告，亦僅
    有一誣告行為，屬單純一罪，已如前述，因而本件自訴所指被告之誣告犯行，與
    自訴人黃志忠先前對被告提出誣告自訴所指犯罪事實，核屬同一案件，堪以認定
    ，是揆諸上開規定，自訴人乙○○不得再就同一案件提起自訴。自訴人黃志忠既
    以被告涉犯誣告罪嫌向本院提出自訴，且經本院以九十二年度自字四四號案件審
    理，且經對此部分誣告予以論罪科刑（見本院九十二年度自字第四十四號判決）
    ，揆諸上揭說明，自訴人乙○○係就不得自訴之案件提起自訴，依法諭知不受理
    判決。
據上論斷，應依刑訴訟法第三百四十三條、第三百零三條第二款，判決如主文。
中      華      民      國      九十二      年      九      月    三    日
                                     臺灣臺中地方法院刑事第六庭
                                        法  官  劉麗瑛
右正本證明與原本無異。
如不服本判決，應於送達後十日內向本院提出上訴狀（須附繕本），上訴於臺灣高等
法院臺中分院。
                                        書記官
中      華      民      國      九十二      年      九      月    三    日


司法院資訊處製作；財團法人民間司法改革基金會備份。
